臺灣雲林地方法院民事判決
111年度訴字第170號
原      告  詹達生  
被      告  陳正一  

上列當事人間因過失傷害等案件，原告提起刑事附帶民事訴訟請
求損害賠償，經本院刑事庭裁定移送前來（110年度附民字第233
號），本院於民國111年5月3日言詞辯論終結，判決如下：
    主      文
一、被告應給付原告新臺幣參萬元。
二、原告其餘之訴駁回。
三、訴訟費用新臺幣肆仟元由原告負擔。
四、本判決原告勝訴部分得假執行。但被告如以新臺幣參萬元為
    原告供擔保後，得免為假執行。
    事實及理由
壹、程序方面：
    按訴狀送達後，原告不得將原訴變更或追加他訴，但擴張或
    減縮應受判決事項之聲明者，不在此限，民事訴訟法第255
    條第1項第3款定有明文。本件原告起訴時請求被告應給付其
    新臺幣（下同）20萬元，及自起訴狀繕本送達翌日起至清償
    日止，按週年利率百分之五計算之利息；原告願供擔保請准
    宣告假執行，嗣於民國111年5月3日行言詞辯論時，將聲明
    變更為：㈠被告應刋登聯合報頭版之半版道歉啟事於判決後
    一週執行；㈡被告應捐款10萬元給育幼院，回饋社會如前請
    求；㈢被告應給付原告精神慰撫金10萬元，以彌補被告所受
    傷害及近1年之訴訟耗損，核屬聲明之擴張或減縮，與前開
    規定相符，應予准許。
貳、實體方面：　　
一、原告主張：被告在址設雲林縣○○市○○路00號之社團法人雲林
    縣勞工職業技能促進會（下稱本案促進會）附近開設彩券行
    ，因停車問題，於109年11月20日上午9時許，在本案促進會
    與在該會受訓之原告發生爭執，依其智識程度及生活經驗，
    應可預見其若丟擲玻璃花瓶，可能導致花瓶因撞擊地面而碎
    裂，致玻璃碎片噴射四濺傷及在場之人，而依當時情形，並
    無不能注意之情事，竟疏未注意，僅因一時情緒控制不佳，
    即率爾伸手持現場玻璃花瓶往地面砸，致玻璃碎片飛至原告
    右小腿，造成原告受有右側小腿撕脫傷約5公分×0.5公分之
    傷害（下稱系爭傷害）。被告原先透過書記轉達有悔意欲和
    解，但於110年8月20日出庭時又一改態度，毫無悔意，也不
    道歉，為此依據侵權行為之法律關係為下列之請求：㈠被告
    應刋登聯合報頭版之半版道歉啟事於判決後一週執行；㈡被
    告應捐款10萬元給育幼院，回饋社會如前請求；㈢被告應給
    付原告精神慰撫金10萬元，以彌補被告所受傷害及近1年之
    訴訟耗損。
二、被告則辯以：被告因原告長時間屢次將其車輛停放於被告所
    開設之彩券行旁，時常有顧客反應此處雖為未劃紅線之路旁
    ，但停放車輛亦會造成右轉車輛視線死角，基於安全之考量
    ，請原告將車輛往前移動或停至他處，因而與原告爆發口角
    ，被告因一時情緒失控而砸毀對方花瓶。原告請求被告登報
    道歉及20萬元等賠償則屬謬論，其請求精神賠償是原告為此
    事造成其精神之傷害賠償，原告未提供就診紀錄及鑑定報告
    ，就以此要求索賠，亦有借此事行不當金錢之取得行為。並
    聲明：原告之訴駁回；如受不利判決，願供擔保請准宣告免
    為假執行。
三、兩造不爭執之事實及本件之爭點：
　㈠兩造不爭執之事實：
　　⒈被告在本案促進會附近開設彩券行，因停車問題，於109年
      11月20日上午9時許，在本案促進會與在該會受訓之原告
      發生爭執，依其智識程度及生活經驗，應可預見其若丟擲
      玻璃花瓶，可能導致花瓶因撞擊地面而碎裂，致玻璃碎片
      噴射四濺傷及在場之人，而依當時情形，並無不能注意之
      情事，竟疏未注意，僅因一時情緒控制不佳，即率爾伸手
      持現場玻璃花瓶往地面砸，致玻璃碎片飛至原告右小腿，
      造成原告受有系爭傷害。
　　⒉被告因上開過失傷害案件，經本院以110年度易字第171號
      刑事判決判處拘役30日確定。
　㈡本件之爭點：
　  ⒈原告依據侵權行為之法律關係，請求被告應於聯合報頭版
      刋登半版之道歉啟事，於判決後一週執行，是否有理由？
　  ⒉原告依據侵權行為之法律關係，請求被告應捐款10萬元給
      育幼院回饋社會如前請求，是否有理由？
　  ⒊原告依據侵權行為之法律關係，請求被告賠償精神慰撫金1
      0萬元，以彌補受傷及近1年訴訟耗損，是否有理由？
四、本院之判斷：
　㈠原告主張被告於前開時地因一時情緒控制不佳，而持玻璃花
    瓶往地面砸，致玻璃碎片飛濺至原告右小腿，造成原告受有
    系爭傷害等情，為被告所不爭執，並有本院110年度易字第1
    71號刑事判決在卷可稽（見本院111年度六簡字第75號卷第3
    -5頁），復經本院調取該刑事卷核閱無誤，堪信原告主張之
    上開事實為真實。又被告之過失侵權行為與原告所受傷害之
    結果間，具有相當因果關係，是原告主張被告應負過失侵權
    行為之損害賠償責任，自屬有據。
　㈡按因故意或過失，不法侵害他人之權利者，負損害賠償責任
    ；不法侵害他人之身體、健康、名譽、自由、信用、隱私、
    貞操，或不法侵害其他人格法益法益而情節重大者，被害人
    雖非財產上之損害，亦得請求賠償相當之金額，民法第184
    條第1項前段、第195條第1項前段分別定有明文。茲就原告
    請求之項目及金額，分別論述如下：
　　⒈精神慰撫金部分：
　　  按慰藉金之賠償須以人格權遭遇侵害，使精神上受有痛苦
      為必要，其核給之標準固與財產上損害之計算不同，然非
      不可斟酌雙方身分資力與加害程度，及其他各種情形核定
      相當之數額（最高法院51年度台上字第223號判決意旨參
      照)。故慰撫金之金額是否相當，自應依實際加害情形與
      被害人所受之痛苦及雙方之身分、地位、經濟狀況等關係
      決定之。查原告因被告之不法行為致受有系爭傷害，已如
      前述，則原告主張其精神上受有痛苦，自堪認定。爰審酌
      原告受傷程度、情節，及原告自承其學歷為大學畢業，被
      告自承其學歷為國中畢業（見本院卷第24頁），並參酌兩
      造之財產資力（放於本院卷民事證件存置袋）暨兩造之身
      分、地位、經濟狀況、被告上開加害情形等一切情狀，認
      為原告因右側小腿受傷而得請求精神慰撫金之數額以3萬
      元為適。至於原告以其近1年之訴訟耗損，請求被告賠償
      精神慰撫金部分，於法無據，應予駁回。
    ⒉登報道歉部分：
　　　按侵權行為法上所稱侵害他人之名譽，係指對他人就其品
      行、德行、名聲、信用等為社會評價，名譽有無受損害，
      應以社會上對個人評價是否貶損作為判斷之依據。經查，
      被告前開侵權行為所侵害者為原告之身體權，並非名譽權
      ，縱原告主觀上認為當時尚有其他人在場，原告因被告之
      侵權行為而遭受侮辱，然於社會一般評價上，被告既為出
      手傷害原告之人，則其他在場或知悉此事之人，應係對加
      害人即被告減損其品行、名聲等評價，而不會就被害人即
      原告之社會評價有何貶損，難認原告之名譽權有因此事而
      受侵害。是以，原告請求被告應於聯合報頭版刋登半版之
      道歉啟事，於法無據，不應准許。
    ⒊捐款10萬元予育幼院：　　　
　　　承前所述，本件被告因前述過失侵權行為致原告受有系爭
      傷害，所侵害者為原告之身體權，原告固得依前開規定請
      求被告負損害賠償責任，但原告並無任何權利得請求被告
      應捐款10萬元予育幼院，以回饋社會。是以，原告此部分
      之請求，亦屬無據，不予准許。
五、從而，原告依據侵權行為之法律關係，請求被告應給付其3
    萬部分，為有理由，應予准許。原告超過上開範圍之請求，
    則無理由，應予駁回。
六、關於原告勝訴部分，因本件為所命給付之金額未逾50萬元之
    判決，依民事訴訟法第389條第1項第5款之規定，應由法院
    依職權宣告假執行。另外被告表示願意提供擔保，請准宣告
    免為假執行，與法律規定相符，所以斟酌後定相當的擔保金
    額宣告之。
七、本件為判決之基礎已臻明確，兩造其餘之攻擊或防禦方法及
    證據，經本院斟酌後，認為均不足以影響本判決之結果，亦
    與本件爭點無涉，自無逐一詳予論駁之必要，併此說明。
八、本件原告請求被告給付精神慰撫金雖有部分勝訴，惟因該部
    分請求為原告提起刑事附帶民事訴訟，經本院刑事庭裁定移
    送前來，依刑事訴訟法第504條第2項規定免納裁判費。至於
    原告因訴之聲明第一、二項請求而繳納之裁判費4,000元，
    原告均獲敗訴判決，因此原告於本件訴訟所繳納之裁判費4,
    000元應全由原告負擔。
九、訴訟費用負擔之依據：民事訴訟法第79條。
中　　華　　民　　國　　111 　年　　5 　　月　　17　　日
                  民事第二庭    法  官  蔡碧蓉
　　　　　　　　　
以上正本係照原本作成。
如對本判決上訴，須於判決送達後20日內向本院提出上訴狀（須
附繕本）。如委任律師提起上訴者，應一併繳納上訴審裁判費。
中　　華　　民　　國　　111 　年　　5 　　月　　17　　日
                                書記官　鄭蕉杏